臺灣新竹地方法院民事小額判決
110年度竹北小字第97號
原      告  和泰產物保險股份有限公司

法定代理人  莊瑞德  
訴訟代理人  劉亭妤  
被      告  簡志光  

上列當事人間請求損害賠償事件，本院於民國110年4月13日言詞
辯論終結，判決如下：
    主  文
被告應給付原告新臺幣貳萬貳仟參佰陸拾元，及自民國一一０年
二月七日起至清償日止，按年息百分之五計算之利息。
原告其餘之訴駁回。
訴訟費用新臺幣壹仟元由被告負擔。
本判決第一項得假執行。但被告如以新臺幣貳萬貳仟參佰陸拾元
為原告預供擔保後，得免為假執行。
    事  實  及  理  由
壹、程序事項
一、按當事人喪失訴訟能力或法定代理人死亡或其代理權消滅者
    ，訴訟程序在有法定代理人或取得訴訟能力之本人承受其訴
    訟以前當然停止；又第168條至第172條及前條所定之承受訴
    訟人，於得為承受時，應即為承受之聲明，他造當事人，亦
    得聲明承受訴訟；聲明承受訴訟，應提出書狀於受訴法院，
    由法院送達於他造，民事訴訟法第170條、第175條、第176
    條分別定有明文。原告之法定代理人原為章明純，嗣於訴訟
    程序進行中變更法定代理人為莊瑞德，經莊瑞德聲明承受訴
    訟（卷第99頁），核無不合，應予准許。 
二、被告經合法通知，未於言詞辯論期日到場，核無民事訴訟法
    第386條所列各款情形，爰依原告聲請由其一造辯論而為判
    決。
貳、實體事項
一、原告起訴主張：被告於民國108年7月22日17時48分許，駕駛
    車牌號碼000-0000號自小客車行經新竹縣○○鎮○道0號北向81
    公里500公尺處內側車道時，因未注意車前狀態，不慎碰撞
    原告所承保訴外人周玉蘭所有由訴外人黃嘉祥駕駛之車牌號
    碼000-0000號自小客車（下稱系爭車輛），致系爭車輛毀損
    ，原告業依保險契約賠付被保險人必要修復費用新臺幣（下
    同）25,534元（含工資5,040元、烤漆12,614元、零件7,880
    元，本卷第25-27頁），依保險法第53條第1項規定取得代位
    求償權，爰依侵權行為及保險代位之法律關係提起本件訴訟
    等語。並聲明：㈠被告應給付原告25,534元，及自起訴狀繕
    本送達翌日起至清償日止，按年息5%計算之利息；㈡訴訟費
    用由被告負擔；㈢請依職權宣告假執行。
二、被告未於言詞辯論期日到場，亦未提出書狀作何聲明或陳述
    。
三、本院之判斷：
  ㈠原告主張本件車禍及損害發生之事實，業據其提出道路交通
    事故當事人登記聯單、初步分析研判表、道路交通事故現場
    圖、行車執照、駕駛執照、統一發票、估價單、車損照片等
    件為證（本卷第15-31頁），且經本院依職權向內政部警政
    署國道公路警察局第六公路警察大隊函調本件事故之道路交
    通事故調查表、道路交通事故肇事人自首情形紀錄表、談話
    紀錄表、照片黏貼紀錄表及前引資料等件在卷可憑（本卷第
    35-69頁），核屬相符，而被告經合法通知，既未到庭，亦
    未提出書狀答辯，以供本院斟酌，應認原告之主張為可採。
  ㈡按因故意或過失，不法侵害他人之權利者，負損害賠償責任
    ；汽車、機車或其他非依軌道行駛之動力車輛，在使用中加
    損害於他人者，駕駛人應賠償因此所生之損害；汽車行駛時
    ，駕駛人應注意車前狀況，並隨時採取必要之安全措施，民
    法第184條第1項前段、第191條之2前段、道路交通安全規則
    第94條第3項前段分別定有明文。本件車禍發生時，被告於
    國道3號北向81公里500公尺處內側車道，因未注意前方同向
    直行之系爭車輛已減速行駛，追撞系爭車輛，有前引資料附
    卷可參，足認被告對於本件車禍之發生，顯有過失，且其過
    失行為與系爭車輛受損之結果間具有相當因果關係，是被告
    就本件肇事應負過失侵權行為責任，洵堪認定。
  ㈢不法毀損他人之物者，被害人得請求賠償其物因毀損所減少
    之價值，民法第196條定有明文。又被保險人因保險人應負
    保險責任之損失發生，而對於第三人有損失賠償請求權者，
    保險人得於給付賠償金額後，代位行使被保險人對於第三人
    之請求權，保險法第53條第1項亦有規定。另物被毀損時，
    被害人除得依據民法第196條請求賠償外，並不排除民法第2
    13條至第215條之適用，依民法第196條請求賠償物被毀損所
    減少之價額，得以修復費用為估定之標準，但以必要者為限
    （例如：修理材料以新品換舊品，應予折舊），有最高法院
    77年度第9次民事庭會議決議可資參照。經查：
  ⒈本件車禍之發生係被告之過失所致，已如前述，被保險人就
    其所受損害，本得基於侵權行為法律關係向被告請求賠償，
    而原告既依保險契約理賠保險金予被保險人，揆諸上開法條
    規定，被保險人對於侵權行為人之請求權即移轉給保險人，
    原告自得向被告求償。系爭車輛因本件車禍受損，計支付修
    理費共25,534元（含工資5,040元、烤漆12,614元、零件7,8
    80元）等情，有發票、估價單在卷可按（本卷第23-27頁）
    ，其修復之部位與系爭車輛之車損照片亦屬相符（本卷第29
    -31頁），堪認確係屬修復系爭車輛所必要，而各項費用亦
    尚稱合理。
  ⒉惟系爭車輛係於106年3月出廠，有行車執照影本在卷（本卷
    第21頁），至車禍發生時（108年7月22日）已使用2年4月餘
    ，揆之前揭說明，以新品換舊品而更換之零件，自應予以折
    舊。依所得稅法施行細則第48條第1項規定：「採平均法者
    ，以固定資產成本減除殘價後之餘額，按固定資產耐用年數
    表規定之耐用年數平均分攤，計算其每期折舊額」，參以行
    政院所頒固定資產耐用年數表之規定，非運輸業用客、貨車
    之耐用年數為5年，再參酌營利事業所得稅查核準則第95條
    第6款規定「固定資產提列折舊採用平均法、定率遞減法或
    年數合計法者，以一年為計算單位；其使用期間未滿一年者
    ，按實際使用之月數相當於全年之比例計算之；不滿一月者
    ，以月計」。系爭車輛為106年3月出廠，類推適用民法第12
    4條第2項規定，知月而不知日者推定為該月15日，距離車禍
    於108年7月22日發生時，已使用2年4月餘，以使用2年5月計
    。系爭車輛更新零件部分之損害經折舊後之價額應為4,706
    元，詳如折舊自動試算表所示（本卷第93-94頁）。據此，
    原告得請求零件修理費為4,706元，再加上無須折舊之工資5
    ,040元、烤漆12,614元，系爭車輛之修復費用總計為22,360
    元（計算式：4,706＋5,040＋12,614＝22,360）。
四、從而，原告依侵權行為及保險代位法律關係，請求被告賠償
    22,360元及自起訴狀繕本送達翌日即110年2月7日（本件於1
    10年1月27日寄存送達被告，自該日起10日即110年2月6日發
    生送達之效力，本卷第75頁）起至清償日止，按年息5%計算
    之利息，為有理由，應予准許，逾此範圍之請求，則無理由
    ，應予駁回。
五、本件係適用小額訴訟程序所為被告部分敗訴之判決，爰依職
    權宣告假執行，並依民事訴訟法第392條第2項規定，職權為
    被告酌定相當之擔保金額後併宣告得免為假執行，暨於判決
    時確定被告應負擔之訴訟費用如主文第3項所示之金額（即
    第一審裁判費1,000元）。
六、本件判決基礎已臻明確，兩造其餘主張、陳述並所提證據，
    經審酌後，認與本件判決結果不生影響，爰不一一論列。
七、訴訟費用負擔之依據：民事訴訟法第79條，由法院酌量情形
    命一造負擔。
中　　華　　民　　國   110    年    4     月    20    日
                  竹北簡易庭    法  官  陳麗芬
以上正本證明與原本無異。
如對本判決上訴，非以其違背法令為理由，不得為之，且須於判
決送達後20日內向本院提出上訴狀（須按他造當事人之人數附繕
本），及繳納上訴裁判費新臺幣1,500元。
中　　華　　民　　國   110    年     4    月    20    日
                                書記官  曾煜智